【裁判字號】    97,易,69
【裁判日期】    970613
【裁判案由】    傷害等
【裁判全文】
臺灣士林地方法院刑事判決                97年度易字第69號
公  訴  人  臺灣士林地方法院檢察署檢察官
被      告  甲○○
上列被告因傷害等案件，經檢察官提起公訴（96年度偵字第102
46號），本院判決如下：
    主  文
甲○○傷害人之身體，處拘役拾日，如易科罰金以新台幣壹仟
元折算壹日，又共同公然侮辱人，處拘役貳拾日，如易科罰金以
新台幣壹仟元折算壹日，應執行拘役肆拾日，如易科罰金以新台
幣壹仟元折算壹日。
其餘被訴侵入住宅罪部分無罪。
    事  實
一、丙○○為大陸地區人士，明知來臺觀光必需確實遵守我國相
    關法律規範，竟仍於民國96年8 月6 日上午9 時45分許，與
    女友甲○○共同前往乙○○位於臺北市○○區○○路60 巷8
    號6 樓住處催討債務，乙○○於下樓開啟大門時，見甲○○
    站於門外，乙○○即表示不歡迎進而發生口角，琁乙○○轉
    身入大門內欲關閉樓下大門，甲○○明知乙○○之右腳足仍
    卡在門隙間，尚未完全進入大門內，竟基於傷害之不確定故
    意，強行推開大門，致乙○○閃避不及，右腳足遭大門夾到
    ，而受有右足大腳趾瘀青腫痛之傷害。乙○○為免續受丙○○及甲○○之糾纏，又奪門而出往珠海路上逃避，丙○○、
    甲○○竟共同基於妨害名譽之犯意聯絡，公然以「梅毒」及
    「不要臉」等語，於珠海路60巷口之馬路上大聲辱罵乙○○
    ，致乙○○名譽受損，嗣經乙○○報警請求處理，始查悉上
    情。
二、案經乙○○訴由臺北市政府警察局北投分局報告臺灣士林地
    方法院檢察署檢察官偵查起訴。
    理  由
壹、有罪部分
一、訊據被告甲○○坦承有於上揭時地與告訴人乙○○發生爭吵
    ，及乙○○要關大門時，伊有推大門不讓大門關上及有罵乙○○不要臉，惟矢口否認有上揭傷害犯行，辯稱不知伊於推
    大門時有無夾到乙○○之腳及係因乙○○先罵她姦夫淫婦，
    伊才回罵不要臉云云。
二、經查：（一）乙○○於上揭時地，轉身入大門內欲關閉樓下
    大門，甲○○明知乙○○之右腳足卡在門隙間，仍強行推開
    大門，乙○○因閃避不及，致右腳足遭大門夾傷一事，業據
    證人即告訴人乙○○於本院審理時結證稱：「我在屋內，對
    著門，被告甲○○擋在我家門口，我走出門口對被告甲○○
    說你怎會在這，我家不歡迎你，我要轉身要入門，我已經進
    門要關門，被告甲○○推門不讓我關門，那時我腳卡住」、
    「我當天穿拖鞋，我的腳指頭卡在門縫，因為被告一直推我
    ，我的腳就受傷」、「我看到被告甲○○看到我的腳已經卡
    在門的下面，被告二人還是繼續推門才造成我腳受傷。」、
    「（問：被告丙○○有無看到你的腳已經卡在門？）我不曉
    得被告丙○○有沒有看到，但是我確定被告甲○○有看到我
    的腳已經卡在門那裡。」等語甚詳，且證人即陪同甲○○到
    現場之警員蔡奇龍於偵查中亦結證稱：「我看到她腳拇指紅
    腫但沒流血，她說在開大門時對方和他推擠」等語（見偵查
    卷第53頁），此外復有臺北市聯合醫院仁愛醫院區96年8 月
    6 日（甲）字第0157號驗傷診斷書附於偵查卷第12頁可參，
    綜上應可認定，本件係甲○○與乙○○發生爭吵後，乙○○
    轉身入大門內欲關閉樓下大門，甲○○為阻止乙○○關上大
    門，明知乙○○之右腳足尚卡在門隙間，仍強行推擠大門以
    防止大門被關上，致乙○○閃避不及，右腳足遭大門夾到，
    是甲○○明知乙○○之右腳足尚卡在門隙間，若強行推擠自
    有可能傷到乙○○之右腳足，仍不違背其本意用力推擠大門
    致乙○○閃避不及，右腳足遭大門夾到，應有傷害之不確定
    故意甚明，被告甲○○此部份之傷害犯行應堪認定。又公訴
    人認甲○○係與丙○○共犯上開傷害犯行，惟乙○○右足大
    腳趾瘀青腫痛之傷害係遭大門夾到，而被告甲○○於偵審中
    均一再供稱係因伊為阻止乙○○關門，才去推擠大門，丙○○只是站在旁邊，並未參與推門，證人乙○○雖稱丙○○後
    來亦有一齊推門，惟不曉得丙○○有沒有看到伊之右腳足尚
    卡在門隙間，是丙○○縱有參與推大門之動作，亦無證據認
    定丙○○當時有看到乙○○之右腳足尚卡在門隙間，而認定
    丙○○於推擠大門時亦有傷害之不確定故意，而應負共同傷
    害之罪責，併此敘明。（二）被告甲○○確有於上揭時、地
    與丙○○共同以「梅毒」及「不要臉」等語，辱罵乙○○一
    事，不惟業據被告坦承有罵乙○○「不要臉」，並經證人即
    被害人乙○○於本院審理時證述甚詳，核與證人即陪同甲○○到現場之警員蔡奇龍於偵查中所結證稱：「靳先生罵對方
    梅毒，王小姐罵不要臉之類」（見偵查卷第53頁）等語亦相
    吻合，事證明確。按所謂侮辱乃對他人為有害於感情名譽之
    輕蔑表示，足使他人在精神上、心理上有感受到難堪或不快
    之虞者，亦即侮辱行為本身須具有侵害他人感情名譽之一般
    危險，始足當之。又所謂公然，乃不特定人或多數人直接行
    以共見共聞之狀態，至於現場實際上有多少人聞見，均非所
    問，依此，被告與丙○○共同在馬路上於多數人得共見共聞
    之情況下以「梅毒」及「不要臉」等語，辱罵乙○○，衡諸
    一般社會通念，被告對告訴人所為之輕蔑表示，已足使告訴
    人在精神上、心理上感受到難堪。此部分公然侮辱之犯行亦
    堪認定。
三、核被告所為，係犯刑法第277 條第1 項之傷害罪及第309 條
    第1 項之公然侮辱罪，就所犯公然侮辱罪部分與丙○○間有
    犯意之聯絡及行為之分擔，皆為共同正犯。爰審酌被告犯罪
    之動機、手段、告訴人受傷之情況，及此次係因與告訴人間
    之債務糾紛，一時失慮而罹刑典等一切情狀，酌情量處如主
    文所示之刑，並諭知易科罰金之折算標準，及定應執行刑。
貳、無罪部分
一、公訴意旨另謂：被告甲○○於上揭時地強行推開乙○○居住
    之大門，並強行侵入該址大門玄關內，因認被告另涉有刑法
    第306 條第1 項之侵入住宅罪。
二、按犯罪事實應依證據認定之，無證據不得認定其犯罪事實，
    刑事訴訟法第154 條第2 項定有明文。又認定不利於被告之
    事實，須依積極證據，苟積極證據不足為不利於被告事實之
    認定時，即應為有利於被告之認定，更不必有何有利之證據
    ；且刑事訴訟法上所謂認定犯罪事實之積極證據，係指適合
    於被告犯罪事實之認定之積極證據而言，雖不以直接證據為
    限，間接證據亦包括在內，然而無論直接或間接證據，其為
    訴訟上之證明，須於通常一般之人均不致有所懷疑，而得確
    信其為真實之程度者，始得據為有罪之認定，倘其證明尚未
    達到此一程度，而有合理之懷疑存在時，自不能以推測或擬
    制之方法，以為有罪裁判之基礎，最高法院29年度上字第31
    05號、30年度上字第816 號、40年度台上字第86號、76年度
    台上字第4986號判例可資參照。
三、訊據被告甲○○堅決否認涉有上開侵入住宅之犯行，辯稱：
    那天伊與被告丙○○會同警員一齊去找乙○○，因為丙○○
    是大陸人，身分敏感，警員要伊2 人不能進入民宅，要在外
    面等，所以丙○○站在芒果樹下，伊站在門邊，乙○○要警
    員進門，後來乙○○下樓開門但看到伊即傻住，不讓伊進去
    ，從頭到尾伊都沒進去，丙○○也沒靠近門等語，按事發當
    天，是被告與丙○○會同警員一齊去找乙○○，警員先行上
    樓，被告在外面等候，警員後來下樓時，被告與乙○○是在
    外面巷口吵架，並未見到被告有進入大門玄關內之情況，業
    據證人即陪同甲○○到現場之警員蔡奇龍於偵查中結證稱：
    「我開巡邏車載她們去，到現場我請被告下車在公園等待，
    我下車幫她們按門鈴，沒有管理員有電梯，她們住6 樓，我
    有先用對講機和被害人通話告知來意，她就把大門打開叫我
    上6 樓，但因電梯有密碼所以我無法上去，我就走樓梯，發
    現6 樓逃生門反鎖敲門也無人理，我就走下來，聽到外面有
    人爭吵，把大門打開去看，發現3 人在巷口大聲爭吵」等語
    甚詳（見偵察卷第53頁），是本件除告訴人之指訴外，並無
    其他證據足資證明被告有進入乙○○住宅大門玄關內，再參
    以被告當時是會同警員一同前往，其目的是要確定乙○○是
    否仍住於該處，因見乙○○開門出來並與之發生爭吵，為不
    讓乙○○關門始發生推擠大門之情況，且警員當時是在屋內
    尚未下來，被告亦無強行入內之必要，是被告辯稱：因為丙○○是大陸人，身分敏感，警員要伊2 人不能進入民宅，要
    在外面等，伊從頭到尾都沒進去乙○○住宅大門玄關內等語
    ，並非不可採。綜上所述，公訴人所提之證據，尚不能據此
    證明被告甲○○確有侵入住宅之犯行，此外，又查無其他積
    極證據足資證明被告甲○○有公訴人所認上開涉有刑法第
    306 條第1 項之侵入住宅之罪嫌，而使本院不致有所懷疑，
    而得確信其為真實之程度，揆諸前開說明，自屬犯罪不能證
    明，應為無罪之諭知。
參、被告丙○○係大陸地區人民，已返回大陸地區，另案報結。
據上論斷，應依刑事訴訟法第299 條第1 項前段、第301 條第1
項，刑法第277 條第1 項、309 條第1 項、第28條、第41條第1
項前段、第51條第6 款，刑法施行法第1 條之1 ，判決如主文。
本案經檢察官翁偉倫到庭執行職務
中    華    民    國    97    年    6     月    13    日
                  刑事第一庭法  官  賴邦元
以上正本證明與原本無異。
如不服本判決，應於收受送達後10日內向本院提出上訴書狀，其
未敘述上訴理由者，應於上訴期間屆滿後20日內向本院補提理由
書狀（均須按他造當事人之人數附繕本）。
                            書記官  游育慈
中    華    民    國    97    年    6     月    13    日
附錄本案論罪科刑法條之依據：
中華民國刑法第277條第1項
（普通傷害罪）
傷害人之身體或健康者，處3年以下有期徒刑、拘役或1千元以下
罰金。
中華民國刑法第309條
（公然侮辱罪）
公然侮辱人者，處拘役或 3 百元以下罰金。
以強暴犯前項之罪者，處 1 年以下有期徒刑、拘役或 5 百元以
下罰金。


司法院資訊處製作；財團法人民間司法改革基金會備份。
